【裁判字號】    98,簡上,97
【裁判日期】    990126
【裁判案由】    詐欺
【裁判全文】
臺灣宜蘭地方法院刑事判決              98年度簡上字第97號
上  訴  人  臺灣宜蘭地方法院檢察署檢察官
上  訴  人
即  被  告  乙○○
上列上訴人因被告詐欺案件，不服中華民國98年11月6日，本院
簡易庭98年度簡字第716號判決（聲請簡易判決處刑案號：臺灣
宜蘭地方法院檢察署98年度偵字第3520號）提起上訴，暨移送併
辦（案號：臺灣臺中地方法院檢察署檢察官98年度偵字第27037
號），本院管轄之第二審合議庭判決如下：
    主  文
原判決撤銷。
乙○○幫助犯詐欺取財罪，處有期徒刑參月，如易科罰金，以新
臺幣壹仟元折算壹日。
    犯 罪 事 實
一、乙○○可預見將自己所申辦之行動電話SIM卡提供他人時，
    將可能供不法詐騙份子利用，而有幫助他人為財產犯罪之虞
    ，竟不違背其本意，基於幫助詐騙集團遂行詐欺之不確定犯
    意，於民國98年3月23日（聲請簡易判決處刑書及移送併辦
    意旨書均誤載為20日），在桃園縣桃園火車站後站，將其所
    申辦門號0000000000號行動電話易付卡SIM卡1張交付予姓名
    、年籍均不詳之成年男子，並取得新臺幣（以下同）500元
    之代價。該男子所屬或其轉手後所屬之犯罪集團成員收受上
    開SIM卡後，即意圖為自己不法之所有，基於詐欺之犯意，
    於雅虎奇摩拍賣網站上刊登拍賣商品之廣告，對不特定人實
    施詐騙，並以上開行動電話門號作為聯絡工具，藉此取信瀏
    覽該拍賣訊息之人。嗣丙○○、甲○○、蕭慧珊瀏覽上開詐
    騙訊息後，標購所登載之商品，而誤信贏得競標，因而陷於
    錯誤，依該詐騙集團指示，分別於98年3月25日、98年3月26
    日將金額各為2,990元、1,600元及5,280元匯入該詐騙集團
    所使用之華南商業銀行西三重分行帳號000000000000號戶名
    吳堂齊之帳戶。
二、案經臺中市警察局第三分局報由臺灣臺中地方法院檢察署檢
    察官、高雄市政府警察局左營分局報由臺灣高雄地方法院檢
    察署檢察官分別呈請臺灣高等法院檢察署檢察長令轉臺灣宜
    蘭地方法院檢察署檢察官偵查後聲請簡易判決處刑，及臺中
    縣警察局烏日分局報請臺灣臺中地方法院檢察署檢察官移送
    併辦。
    理  由
一、按被告以外之人於審判外之言詞或書面陳述，除法律有規定
    者外，不得作為證據。又被告以外之人於審判外之陳述，雖
    不符合同法第159條之1至第159條之4之規定，但經當事人於
    審判程序同意作為證據，法院審酌該言詞陳述或書面陳述作
    成之情況，認為適當者，亦得為證據，刑事訴訟法第159條
    第1項定有明文。本院以下所採用被告以外之人於審判外之
    言詞陳述，當事人於本院準備程序及審判期日中均表示同意
    做為審理資料，本院審酌上開證據資料製作時之情況，尚無
    違法不當之瑕疵，亦認為以之作為證據應屬適當，依刑事訴
    訟法第159條之5規定，認前揭證據資料均有證據能力，合先
    敘明。
二、被告乙○○對於其以500元之代價，將其申辦之門號0000000
    000號行動電話易付卡SIM卡1張交付與姓名、年籍不詳之成
    年男子等情，坦承不諱，復有被告申辦之上開行動電話預付
    卡服務申請書及通聯調閱查詢單1份在卷可查。被害人丙○
    ○、甲○○、蕭慧珊因奇摩拍賣網站上刊登載有被告上開電
    話及拍賣商品訊息之廣告而參與競標，並匯款至詐騙集團所
    指定之帳戶等情，有被害人丙○○、甲○○、蕭慧珊於警詢
    之證述可參，且有奇摩拍賣網頁資料存卷可考，復有郵政自
    動櫃員機交易明細表、中國信託交易明細表及華南商業銀行
    活期存款憑條各1份附卷可稽，又有同案被告吳堂齊開立於
    華南商業銀行西三重分行之開戶資料、歷史交易往來明細在
    卷可參。
三、被告雖辯稱：伊是看報紙得知可以出售電話SIM卡賺錢，該
    名男子稱電話是酒店應徵小姐用的，伊不知道後來遭人做為
    詐騙使用云云。惟查，申辦行動電話易付卡之SIM卡並無資
    格限制，一般人苟有需要，自行申辦即可，何需使用他人之
    名義為之。顯見被告交付SIM卡並授權他人使用之初，即有
    足以預見該他人有將其所提供之帳戶用於取得詐欺犯罪之工
    具，以助詐騙集團逃避追查之意。況查，被告於97年6月間
    ，曾將自己申辦之帳戶交付詐騙集團使用，經臺灣桃園地方
    法院判決判處有期徒刑6月，上訴駁回而確定，顯見被告對
    於將以自己名義所申辦之帳戶交付與他人使用可能發生之結
    果知之甚詳，竟又將自己申辦之門號交付他人使用，其應有
    幫助他人為詐欺取財之犯意甚明。被告上開辯解，為卸責之
    詞，不足採信。事證明確，被告犯行應堪認定。
四、核被告所為，係犯刑法第339條第1項詐欺取財罪之幫助犯。
    被告係幫助他人犯罪，為幫助犯，依刑法第30條第2項減輕
    其刑。又被告以一幫助行為，幫助詐騙集團成員為3次詐欺
    取財之犯行，為想像競合犯，以一罪處斷。臺灣臺中地方法
    院檢察署檢察官移送併辦事實，與公訴人聲請簡易判決處刑
    書內所載之犯罪事實間，具有想像競合之裁判上一罪關係，
    為起訴效力所及，本院自應併予審理。原審據以論罪科刑，
    固非無見。被告否認犯罪，並指摘原審量刑過重，固亦核無
    理由。惟查，被告所為臺灣臺中地方法院檢察署檢察官移送
    併辦被害人蕭慧珊部分之事實，未據公訴人聲請簡易判決處
    刑，惟上開事實既係與聲請簡易判決處刑部分具有裁判上一
    罪關係之犯罪事實，原審未及審酌，即有未洽，上訴人臺灣
    宜蘭地方法院檢察署檢察官據以上訴，為有理由，應由本院
    將原判決予以撤銷改判。爰審酌被告將自己之申辦之行動電
    話交付予詐欺集團成員，幫助該集團成員從事詐欺取財之情
    節，致使上開被害人因受騙而受有損害，並增加警方追查犯
    罪之困難，助長社會上囂張之詐欺取財犯行，影響社會治安
    之程度，且被告於犯罪後仍否認犯行，並無悔意之態度等一
    切情狀，量處如主文所示之刑，並諭知易科罰金之折算標準
    。
據上論斷，應依刑事訴訟法第455條之1第1項、第3項、第369條
第1項前段、第299條第1項前段，刑法第30條第1項前段、第2項
、第339條第1項、第55條、第41條第1項前段，刑法施行法第1條
之1第1項、第2項前段，判決如主文。
本案經檢察官張立言到庭執行職務
中    華    民    國    99    年    1     月    26    日
            刑事第三庭  審判長法  官  黃永勝
                              法  官  陳映佐
                              法  官  謝佩玲
以上正本證明與原本無異。
本件不得上訴。
                              書記官  李玉雲
中    華    民    國    99    年    1     月    26    日
附錄本案論罪科刑法條：
中華民國刑法第339條第1項
意圖為自己或第三人不法之所有，以詐術使人將本人或第三人之
物交付者，處5年以下有期徒刑、拘役或科或併科1千元以下罰金
。

司法院資訊處製作；財團法人民間司法改革基金會備份。
